臺灣臺南地方法院刑事判決　　　　　　　　　　　　　九十年度易字第一二七三號
　　公　訴　人　臺灣臺南地方法院檢察署檢察官
　　被　　　告　丙○○
右列被告因侵占案件，經檢察官提起公訴（九十年度偵字第四八六一號），本院判決
如左：
    主  文
丙○○無罪。
    理  由
一、公訴意旨略以：被告丙○○曾因恐嚇案件，經本院以八十五年度易字第一五七八
    號判處有期徒刑一年六月確定，於民國八十八年一月十七日執行完畢，竟猶不知
    悔改，復於九十年一月二十日，以擔任購車分期付款保證人身分陪同告訴人甲○○前往臺南市○○○路○段二二五號「臺勁國際汽車行銷股份有限公司」南臺南
    分公司（以下簡稱臺勁國際公司南臺南分公司）購買車牌號碼二Ｓ─一四０一號
    自用小客車後，被告即以隔日歸還為條件向告訴人借用該自用小客車，並經告訴
    人應允而持有之，詎被告竟意圖為自己不法之所有，隨即變易持有之意為所有之
    意，將該車侵佔入己而拒不返還，並避不見面，因認被告涉有刑法第三百三十五
    條第一項之侵占罪嫌云云。
二、按犯罪事實，應依證據認定之，無證據不得推定其犯罪事實；不能證明被告犯罪
    者，應諭知無罪之判決，刑事訴訟法第一百五十四條、第三百零一條第一項分別
    定有明文。又告訴人之告訴，係以使被告受刑事訴追為目的，是其陳述是否與事
    實相符，仍應調查其他證據以資審認；認定不利於被告之事實，須依積極證據，
    苟積極證據不足為不利於被告事實之認定時，即應為有利於被告事實之認定，更
    不必有何有利之證據；認定犯罪事實所憑之證據，雖不以直接證據為限，間接證
    據亦包括在內；然而無論直接或間接證據，其為訴訟上之證明，須於通常一般之
    人均不致有所懷疑，而得確信其為真實之程度者，始得據為有罪之認定，倘其證
    明尚未達到此一程度，而有合理性之懷疑存在時，即無從遽為有罪之確信，最高
    法院分別著有五十二年臺上字第一三○○號、三十年上字第八一六號判例及七十
    六年台上字第四九八六號判例可資參照。
三、公訴人指稱被告丙○○涉犯侵占罪嫌，無非係以告訴人甲○○之指訴、證人戊○○（原名沈維宗）之證詞、汽車買賣契約及交車確認單各一紙，為其主要論據。
    訊據被告丙○○固坦承有於九十年一月二十日，將上開以告訴人甲○○名義購買
    之車牌號碼二Ｓ─一四０一號自用小客車開走等情，惟堅決否認有何侵佔犯行，
    辯稱：系爭汽車係伊以告訴人之名義購買，因伊信用不好，無法辦理貸款，才用
    告訴人名義購買，且購買該車之物保、人保均係由伊提供，而汽車相關文件及預
    備鑰匙亦均由伊持有，該車實際上係伊所有，並非告訴人借伊的等語。經查：
  （一）證人丁○○即臺勁國際公司南臺南分公司之營業人員於本院審理時到庭結證
        稱：被告、告訴人及戊○○來看車，九十年一月十八日來訂車，被告好像是
        車主，因為討論價錢及車子狀況都是被告，交車是交給告訴人，訂約時，被
        告有說要買告訴人的名義，頭期款約七、八萬元也是被告拿給伊的，被告確
        實有提供房保，而保證人有被告及己○○等語（見本院九十年七月二日訊問
        筆錄）；又證人己○○即系爭汽車買賣契約之連帶保證人於本院審理時亦到
        庭證稱：被告跟伊說要買車，但被告的票據信用不好，要用告訴人甲○○的
        名義購買，請伊當連帶保證人，伊並不認識告訴人甲○○等語（見本院九十
        年十月二十五日訊問筆錄），據上觀之，倘告訴人果真出資購買上開二Ｓ─
        一四０一號自用小客車，卻何以由被告提供其所有之房地充作擔保，並以被
        告本人及被告之友人己○○同時擔任該車之連帶保證人，顯未能自圓其說，
        足見告訴人指訴：該車牌號碼二Ｓ─一四０一號自用小客車為其所出資購得
        云云，顯與常情不符，則告訴人是否出資購買該系爭車輛，容有可疑。
  （二）又被告於八十九年十二月底至九十年一月初曾至國通汽車股份有限公司買車
        ，以其本人之名義訂購自小客車，並由告訴人擔任該車之連帶保證人，嗣因
        被告信用欠佳無法辦理車輛貸款而退回預付訂金等情，業據證人即國通汽車
        股份有限公司業務代表吳韋德（原名乙○○）於本院九十年七月十三日審理
        時證述明確，並有國通汽車股份有限公司訂購合約書一紙在卷可稽。另被告
        於華僑商業銀行臺南分行所設立之支票存款帳戶確實於七十九年十一月五日
        即開始退票，並於七十九年十二月十四日被拒絕往來，此有華僑銀行臺南分
        行九十年八月十日僑銀南營字第００一三四號函及其所附之支票存款戶退票
        備查卡各一份附卷可參。是被告前揭辯稱：係因其信用不好，無法辦理貸款
        ，才用告訴人名義購買等語，洵非無據。
  （三）系爭車輛自第二期起即因未按期繳納貸款金額，業已被貸款之花旗銀行取回
        ，且被告先前所提供擔保之房地亦已遭貸款銀行查封等情，業據被告供明在
        卷，且為告訴人所不否認，實難認被告於案發當時將上開自用小客車駛離，
        其主觀上有何不法所有之意圖。
  （四）又告訴人所提供上開汽車買賣契約及交車確認單各一紙，其僅足以證明告訴
        人以其名義購買系爭車輛，惟此尚不足以證明該車為告訴人出資購得，業如
        前（一）所述。況按汽車買賣交車時，業務人員本應係將車輛之相關文件及
        車鑰匙等物交予車主，並經車主確認後，始完成交車手續，此為眾所週知。
        是該車之相關車籍文件及汽車鑰匙、預備鑰匙等物既均由臺勁國際公司職員
        交付告訴人，業據臺勁國際公司南臺南分公司之營業人員丁○○到庭證述明
        確，而被告於案發之際將車駛離，告訴人與其現場之友人戊○○均未出面阻
        止，足見告訴人已默許被告駕走該車之事實，甚為明確。又告訴人雖指稱：
        當時完成交車後，因被告已坐上該車且不願下車，始同意被告借車云云。惟
        按一般單純出借車輛供他人使用，實無須將該車所有相關車籍文件及汽車鑰
        匙、預備鑰匙均交予借用人之必要，且果如告訴人所言係因被告於交車當日
        坐上駕駛座後即不願下車伊才借予被告使用云云，則在汽車公司內，並有多
        人在場，告訴人若不願意出借該車，或想取回該車之文件或鑰匙等物，被告
        自無強行取走之可能，另告訴人亦自承：被告自駕走該車後，並未報警請求
        協助取回等語，足徵告訴人之指訴顯事理有違，與事實不符，故其指訴及證
        人戊○○之證述，均難作為認定被告犯罪之依據。
  （五）綜上所述，本件既未有證據足以證明被告犯侵占罪。此外，本院又復查無其
        他積極證據足以證明被告有上開犯行，既不能證明被告犯罪，揆諸首揭說明
        ，依法應為無罪之諭知。至告訴人指訴其曾交付被告該車部分之頭期款，其
        法律關係，自應另循民事程序決之，附此敘明。
據上論斷，應依刑事訴訟法第三百零一條第一項，判決如主文。
本案經檢察官周文祥到庭執行職務。
中    華    民    國      九十一    年      三      月      二十一      日
                              臺灣臺南地方法院刑事第三庭
                                  審判長法  官  李政庭
                                        法  官  陳志成
                                        法  官  林佩儒
右正本證明與原本無異
如不服本判決應於送達後十日內向本院提出上訴狀
                                        書記官  廖文靜
中    華    民    國      九十一    年      三      月      二十一      日
